【裁判字號】    97,交聲,2147
【裁判日期】    970912
【裁判案由】    交管條例聲異
【裁判全文】
臺灣板橋地方法院交通事件裁定        97年度交聲字第2147號
原處分機關  交通部公路總局臺北區監理所
異  議  人
即受處分人  甲○○
上列異議人因違反道路交通管理處罰條例案件，對於交通部公路
總局臺北區監理所於民國97年7 月30日以北監自字第裁40-CO000
0000號所為之裁決處分（原舉發案號：臺北縣政府警察局97年6
月23日北縣警交字第C00000000 號），聲明異議，本院裁定如下
：
    主  文
異議駁回。
    理  由
一、原處分意旨略以：異議人即受處分人甲○○於民國（下同）
    97年6 月23日19時45分許，駕駛其所有業已遭註銷牌照之自
    用小客車（原車牌號碼CK-6670 號），行經臺北縣新莊市○
    ○路與長青街口之際，遭原舉發機關臺北縣政府警察局新莊
    分局頭前派出所警員舉發，嗣並移送原處分機關交通部公路
    總局臺北區○○○○○道路交通管理處罰條例第12條第1 項
    第4 款規定裁處異議人罰鍰新臺幣（下同）3,600 元等語。
二、異議意旨略以：異議人前於96年2 月25日，將上開自用小客
    車出售予黃麗萍，並收取車款現金14萬元，惟因該車音響故
    障，黃女一直不願辦理過戶手續，異議人乃於96年3 月2 日
    辦理該車之「拒不過戶註銷牌照」手續，並通知黃女該車牌
    照業已註銷不得再行使用，嗣雙方幾經協調後，異議人始於
    97年6 月19日以8 萬元之價格買回該車，且於97年6 月20日
    辦妥該車之第3 人責任險手續，原欲繼續辦理該車之復駛手
    續，然因97年6 月21、22日適逢周六、日，異議人又從事自
    助餐生意，工作時間自每日清晨5 時30分至晚間7 時30分，
    無暇親自辦理上開復駛手續，迄97年6 月23日晚間，始駕駛
    該車自新莊出發欲駛往蘆洲之代辦人處，途經新莊市○○路
    與長青街口之際，即遭警員攔檢舉發，異議人實無此方面之
    專業常識，監理所承辦人員亦未詳細告知辦理上開復駛手續
    之程序如何，異議人僅因欲委託他人辦理復駛手續而駕駛該
    車上路，並無交通違規之故意，且異議人名下尚有另輛檢驗
    合格之車輛，亦無冒然駕駛未檢驗合格車輛上路之必要，爰
    請求撤銷原處分云云。
三、按汽車有使用註銷之牌照行駛者，處汽車所有人3,600 元以
    上10,800元以下罰鍰，並禁止其行駛，道路交通管理處罰條
    例第12條第1 項第4 款定有明文。
四、經查：本件異議人駕駛上開自用小客車遭警方攔檢舉發之際
    ，該車之所有人確係異議人，且該車之牌照亦確已遭註銷等
    節，業據異議人自承在卷，並有97年6 月19日汽車買賣合約
    書、汽（機）車各項異動登記書影本各1 紙附卷可稽，再依
    異議人陳稱先前因該車買主黃麗萍不願辦理過戶手續，其乃
    辦理該車之「拒不過戶註銷牌照」手續，並通知買主黃女該
    車牌照業已註銷不得再行使用等情觀之，亦可見異議人對於
    該車在辦妥復駛手續前不得駕乘使用一事，確有認知與預見
    ，詎仍逕行駕駛該車上路，足見異議人當時在主觀上確有違
    反道路交通管理處罰條例第12條第1 項第4 款規定之故意，
    殆無疑問；至異議人雖提出上開辯解，主張其駕駛上開自用
    小客車上路，實屬情非得已云云，然其既明知該車牌照業經
    註銷尚未復駛，不得駕駛該車上路（如上述），則若欲委託
    他人代辦該車復駛或驗車等手續，自應選擇拖吊或載運等方
    式，使該車順利到達指定地點以辦理相關手續，並非必須直
    接駕駛該車上路不可，惟異議人在此情況下，仍逕行駕駛該
    車上路，自難認其並無交通違規之故意，且尤難認其間有何
    情非得已之情事，是縱令異議人所辯上揭各情均屬實在，仍
    無從憑認其不具有交通違規之故意，亦無從憑以阻卻本件交
    通違規責任之成立。綜上所述，本件異議人聲明異議，為無
    理由，應予駁回。
五、據上論斷，應依道路交通案件處理辦法第18條，裁定如主文
中    華    民    國    97    年    9     月    12    日
                    交通法庭  法  官  王屏夏
上列正本證明與原本無異。
如不服本裁定，應於裁定送達後5日內敘明抗告理由，向本院提
出抗告狀。
                              書記官  陳金鳳
中    華    民    國    97    年    9     月    12    日


司法院資訊處製作；財團法人民間司法改革基金會備份。
